【裁判字號】    90,訴,1268
【裁判日期】    900907
【裁判案由】    返還借款
【裁判全文】
臺灣板橋地方法院民事判決  九十年度訴字第一二六八號
    原      告  甲○○
    被      告  丙○○
    訴訟代理人  乙○○
    被      告  丁○○○
右當事人間返還借款事件，本院判決如左：
    主    文
原告之訴駁回。
訴訟費用由原告負擔。
    事    實
甲、原告方面：
  一、聲明：被告應連帶給付原告新台幣（下同）二百萬元及自民國九十年一月二十
      三日起至清償日止按年息百分之五計算之利息。
  二、陳述：
    １訴外人鄭坤洲於民國八十五年一月二十二日向原告借款二百萬元，並邀被告二
      人為連帶保證人，清償期為一年，有借款條可稽，鄭坤洲並開立本票作為擔保
      ，嗣鄭坤洲屆期無法清償，經原告同意，將清償期限延長至九十年一月二十二
      日，鄭坤洲並更改借款條及本票之到期日，被告二人亦表同意，詎鄭坤洲於九
      十年一月二十二日到期後不知去向，迄今分文未償，被告為連帶保證人，自應
      代鄭坤洲清償本件借款債務，是被告應連帶給付原告二百萬元及自九十年一月
      二十三日起至清償日止按年息百分之五計算之利息。
    ２被告二人陪同鄭坤洲到伊家拿二百萬元現金，被告二人有同意當連帶保證人，
      後來還款日期改成九十年一月二十二日，被告二人亦有在場，被告不能推說不
      知情。
乙、被告丙○○方面：
  一、聲明：原告之訴駁回。
  二、陳述：伊沒有看到原告付款給鄭坤洲，鄭坤洲拿借款條要伊當連帶保證人，伊
      就在借款條上簽名當連帶保證人，又鄭坤洲說保證人要有二人，所以伊就簽伊
      母親即被告丁○○○之名字，伊的印章係鄭坤洲自己蓋的，因為伊印章放在鄭
      坤洲那裏，伊母親的印章係鄭坤洲刻的，由鄭坤洲蓋章，伊母親事先沒有同意
      說要當保證人，伊也沒有告訴伊母親當連帶保證人之事，伊母親一直到接到支
      付命令始知情。寫借款條時知道借期為一年，伊並不知道還款日期有延後。
丙、被告丁○○○方面：
  一、聲明：原告之訴駁回。
  二、陳述：伊未同意當連帶保證人，伊一直到接到法院支付命令始知此事，伊未授
      權被告丙○○簽名，借款條上之印章不是伊的，伊未曾看過原告拿錢給鄭坤洲
      ，也不知道借款條上之還款日期有延後。
    理    由
一、按連帶保證者乃保證人與主債務人連帶負債務履行責任之保證，債權人得先向保
    證人為全部給付之請求，惟連帶保證仍屬保證之一種，具有從屬性，即保證債務
    之發生以主債務之有效成立之前提。次按消費借貸契約為要物契約，以金錢或其
    他代替物之交付，為成立要件，借用人出具之借據，倘未表明已收到借款，貸與
    人仍須就已交付借款之事實負舉證責任。本件原告依據連帶保證契約，請求被告
    連帶清償鄭坤洲所欠之二百萬元借款，然被告等均否認原告有借款予鄭坤洲之事
    實，是原告首應就其借款予鄭坤洲乙節，負舉證責任。經查：原告固提出被告所
    不爭執由鄭坤洲出具之借款條及本票各乙紙為證，惟觀諸該借款條並無「已收到
    借款」之記載，自難僅憑借款條之立具，即認為鄭坤洲已收到借款，又查票據為
    無因證券，不以給付之原因為票據行為成立之要件，是票據之簽發與消費借貸關
    係之成立是兩件事，因此原告雖持有鄭坤洲簽發之本票，亦不能資為原告有付款
    予鄭坤洲之證據，原告既不能證明借款債務存在，則原告請求被告負連帶保證人
    責任清償借款，自屬無據，應予駁回。
二、退步言，縱認原告主張其借款予鄭坤洲為可採，惟被告丙○○辯稱：寫借款條時
    知道借期為一年，伊並不知道還款日期有延後等語；被告丁○○○辯稱：伊未同
    意當連帶保證人，伊一直到接到法院支付命令始知此事，伊未授權被告丙○○簽
    名，借款條上之印章不是伊的，也不知道借款條上之還款日期有延後等語，自有
    究明被告應否負連帶保證之責任之必要。經查：被告丙○○已自認其在借款條上
    簽名，同意就清償期一年之借款債務負連帶保證人之責任，但否認其對於原告同
    意鄭坤洲延期清償已為同意，是就被告丙○○有無同意主債務延期乙節，為有利
    於原告之事實，應由原告負舉證責任。原告雖稱：借款條上之還款日期更改為九
    十年一月二十二日時，有鄭坤洲、被告二人、及伊共四人在場，被告有同意延期
    云云，惟查借款條上還款日期雖有塗改，但塗改處僅有鄭坤洲之印文，並無被告
    二人之印文，若原告稱當時被告二人亦有在場且表同意，為何不要求被告二人在
    塗改處簽名或蓋章，是原告空言主張被告二人有同意主債務延期，自不足採。按
    就定有期限之債務為保證者，如債權人允許主債務人延期清償時，保證人除於其
    延期已為同意外，不負保證責任，為民法第七百五十五條之所明定。此項規定凡
    保證債務均適用之，連帶保證債務不過保證人喪失先訴及檢索抗辯權，仍不失為
    保證債務之一種，自無排斥上開法條適用之理由。準此，被告丙○○既未同意主
    債務延期清償，自得援引民法第七百五十五條之規定，主張免除其連帶保證人之
    責任。另就被告丁○○○部分，被告丁○○○否認同意就系爭借款債務為連帶保
    證，被告丙○○亦證稱：借款條上之丁○○○之簽名係伊寫的，伊母親的章係鄭
    坤洲刻的，由鄭坤洲蓋章，伊母親事先沒有同意說要當保證人，伊也沒有告訴伊
    母親當連帶保證人之事，伊母親一直到接到支付命令始知情等語，原告復未能舉
    證證明被告丁○○○事先授權被告丙○○代理為連帶保證之意思或事後承認，自
    不能認定被告丁○○○應負連帶保證人之責任。綜上所述，縱認原告主張其借款
    予鄭坤洲為可採，亦不能本於連帶保證之法律關係，請求被告二人清償本件借款
    。是原告之請求為無理由，應予駁回。
三、結論：本件原告之訴為無理由，依民事訴訟法第七十八條，判決如主文。
中      華      民      國    九十      年      九      月      七      日
                                臺灣板橋地方法院民事第三庭
~B法  官  陳映如
右正本證明與原本無異。
如不服本判決，應於判決送達後廿日內，向本院提出上訴狀。
中      華      民      國    九十      年      九      月      七      日
~B書記官  詹國立


司法院資訊處製作；財團法人民間司法改革基金會備份。
